# 委托加工（买卖模式）的会计处理

提问人：13190142879 时间：2023-10-30 20:10:23
陈版主及各位老师好，
目前在项目上遇到了这样一个问题，公司的主要原材料及产品在期货交易所存在公开的期货价格。公司 2023 年会卖出原材料A且跟同一客商买入原材料B，原材料A与原材料B是同一个元素，只是物理形态不同（粉状及柱状），都为生产产品的必要原材料。公司与该客商的合同是这样签订的，以市场价进行销售原材料A，以市场价+加工费购回材料B，销售及采购合同存在关联性（数量关联及结算条款关联）。即，公司会出现销售原材料A会出现利润或而购回的原材料B相较同期市场价采购价格偏高的情况。销售原材料A出现亏损时，公司一般不进行这种操作。
问题：个人理解，这个业务实质还是一个委托加工业务，因此需要进行收入成本及往来余额的抵消。但是问题点是因为公司销售A时是以市场价格进行销售，实际操作抵消有些难以把握。下面是一个简单的测算，请各位老师指正。
背景假设：公司 2023 年原材料A卖出 100 吨，成本价 80 元/吨，销售时市场价 100 元/吨。公司 2023 年向同一客商购买原材料B的价格为 120 元/吨，其中10/吨的为加工费, 购入 80 吨。
公司原账务处理：
销售时：借:应收账款 10,000.00（100x100)
贷:营业收入 10,000.00
借:营业成本 8,000.00（80x100)
贷:存货 8,000.00
采购时: 借:存货 9,600.00（80x120)
贷:应付账款 9,600.00
调整分录：
借:营业收入 2,000.00（20x100）
借:存货 1,600.00 委托加工物资
借:应付账款 8,000.00（80x100）
贷:营业成本 1,600.00
贷:应收账款 10,000.00
这样抵消的目的是还原出来委托加工物资的1,600元历史成本。但是这样抵消实际是承认了 80 吨部分是可以有利润的。不知道老师们是否认可这样的抵消方式，或是根据业务实质有其他抵消方式。
肯请各位老师斧正！

回答人：chenyiwei
如果按照受托加工方式处理，则意味着原材料部分不应产生利润，收入、成本和利润仅就所获取的加工费确认。如果本企业是委托方，则按照对称的原则处理，原材料部分的账面价值保持不变。无论如何，需抵销的收入和成本金额比主帖调整分录所列更大。
原则上，原材料销售出去时，所确认的收入、成本均应抵销，将委托加工发出材料的成本恢复到其原账面价值。购回B材料的成本=（每 1 吨B材料对应的A材料数量 A 材料的原单位成本 + 每 1 吨 B 材料对应的加工费）回购的原材料B数量。如果实际结算款项不同于上述测算金额的，则差额部分作为预付或应付款项处理。